【裁判字號】    87,重上更(一),38
【裁判日期】    890726
【裁判案由】    返還存款
【裁判全文】
臺灣高等法院高雄分院民事判決  八十七年度重上更(一)字第三十八號
      上  訴  人    屏東縣農會
      法定代理人    甲○○
      訴訟代理人    謝秋蘭律師
      被  上訴人    乙○○    .
      訴訟代理人    丙○○    .
右當事人間請求返還存款事件，上訴人對於中華民國八十五年十二月九日臺灣屏東地
方法院八十五年重訴字第一八七號第一審判決提起上訴，經最高法院第一次發回更審
，本院判決如左：
      主      文
上訴駁回。
原判決所命給付之利息，減縮為自八十五年四月二十四日至八十五年六月二十五日止
按年息百分之四計算，自八十五年六月二十六日起至清償日止按年息百分之五計算。
第二審及發回前第三審訴訟費用由上訴人負擔。
    事    實
甲、上訴人方面：
一、聲明：求為判決：
  (一)原判決廢棄。
  (二)被上訴人在第一審之訴駁回。
  (三)歷審訴訟費用由被上訴人負擔。
二、陳述：除與原判決所載者相同，予以引用外，補稱：
  (一)依上訴人農會內部所留存被上訴人乙○○之活期儲蓄存款（以下簡稱活儲）四六
    五六號帳卡（請見一審屏地院八十五年十月二十四日上訴人農會答辯狀所附「證
    物一」）之記載，被上訴人帳戶內之系爭款項業已提領完畢：查，鹽埔鄉農會自
    彭崑城出任該農會總幹事以後，為方便存戶提領存款起見，於客戶辦理存款之提
    領，若經由主任、總幹事或課長以上之主管同意，縱未同時出示存摺而只須填具
    取款憑條，並據取款憑條所蓋用之印鑑，經驗印人員將之與存戶開戶時之原留印
    鑑為核對而相符無訛者，即為付款而不須存戶同時出示存款簿乙節，除經擠兌事
    件發生前辦理存款提領業務之前鹽埔農會職員盧炎崎、王仁富於屏東地院八十五
    年十一月五日審理本案時到庭結證而陳證綦詳（請見八十五年十一月五日一審卷
    外）並經上訴人農會舉上揭承辦人員盧炎崎、王仁富於他案之證述筆錄（屏地院
    八十五年重訴字第一二五號之筆錄，請見更審前八十六年三月十八日上訴人狀紙
    所附「證物一」）為證，而依前揭上訴人農會內部所留存被上訴人乙○○之活儲
    四六五六號帳卡明細之記載，被上訴人乙○○帳戶內之款項，於八十五年四月二
    十四日匯入後，隨即以蓋有被上訴人乙○○原留印鑑之取款憑條於同日提領完畢
    ，雖被上訴人乙○○所持存摺無該提領系爭款項之記錄，然上揭前鹽埔鄉農會承
    辦存取款業務之職員既證述，彭崑城任總幹事期間雖未同時出示存摺，仍有僅憑
    蓋原留印鑑之取款憑條即能領款之情事，可知被上訴人乙○○所持存摺雖無關於
    系爭款項提領之記載，尚不足以證明系爭款項未提領。是被上訴人乙○○徒以其
    所持存摺之記載，尚有系爭款項寄存於鹽埔農會，並引前鹽埔鄉農會乙種活期儲
    蓄存款須知第六款「存取存款必須連同存摺交由本會登記，取款憑條不得單獨使
    用」之規定為佐，而請求上訴人農會返還存款云云，尚非足採。
  (二)被上訴人所為有關至前鹽埔鄉農會開戶存款之動機，或謂鹽埔鄉農會需要業績才
    去存款，或謂因欲與人合夥購地，欲向鹽埔鄉農會申請貸款，非但前後出入，且
    參以農會信用部業務管理辦法第五條所為之農會信用部僅能對會員及會員同戶之
    家屬為放款之規定，被上訴人乙○○所為至鹽埔鄉農會開戶存款動機之陳述，顯
    有不實。至於其所稱因代書蘇錦屏要與鹽埔農會套交情，被上訴人才去捧場乙節
    ，若參以代書蘇錦屏所稱，向來與鹽埔農會之職員無認識，亦與鹽埔農會無何金
    錢往來，被上訴人所以至鹽埔農會開戶存款之動機，更屬無稽。凡此，可知彭崑
    城所為之「被上訴人之存款係透過訴外人林榮源向外調的，並透過訴外人林榮源
    交付月息三分之利息予被上訴人乙○○」之證述，應屬非虛。雖被上訴人否認收
    取額外利息，然參以鈞院所調之訴外人林榮源於調查筆錄所稱「彭崑城透過伊轉
    交各介紹人之佣金及金主之利息款項，伊皆悉數轉交給各人，而伊並未收取任何
    款項」等語觀之，被上訴人實因收取彭崑城額外支付之鉅額利息始至鹽埔鄉農會
    開戶乙節，應屬實情。
  (三)另查，訴外人林榮源於八十五年六月十四日屏東縣調查站製作筆錄時曾明確供稱
    ：「至於彭崑城於存款金主之資金進入鹽埔農會，即依『彼此約定之存款期限』
    （一個月至三個月之間，而存款期限，嚴格言之，應為調借期限）、存款補貼利
    息利率計算出〞金主利息〞併同〞介紹人之佣金〞送交介紹人及金主」等語，業
    經上訴人農會於本事件審理中，舉訴外人林榮源八十五年六月十四日於調查站之
    筆錄為證，若佐以訴外人彭崑城於更審前  鈞院八十六年七月十五日行準備程序
    中到庭具結，就受命法官所訊之〞如何使用乙○○帳號〞及〞有無確定乙○○與
    林榮源的戶頭可以使用〞等問題，為回答時所稱：「是林榮源告訴我，說有位乙
    ○○何時會去農會開戶，入帳時間及帳號，也都是林榮源告訴我，該帳號資金由
    他（指林榮源）調的，我（指彭崑城）可以用，因為我有付利息給乙○○，付利
    息的方式，我是透過林榮源給乙○○的」、「給乙○○的利息約定是三分」、「
    乙○○之錢亦是因此才存在農會的」、「因為當初林榮源告知何時開戶，何時存
    入，結果均如其所言，所以我確定該戶頭可以提領」、「本件的利息，我確定是
    有匯出去」之證述，對照以觀，則本件被上訴人乙○○之所以至鹽埔鄉農會存款
    ，係有收取彭崑城所支付月息三分之額外利息；而被上訴人所獲之額外利息，溢
    乎鹽埔農會放款之所得等情，縱鹽埔農會為民間團體，亦不可能如此，被上訴人
    對此事實，知之甚詳，又，被上訴人對該額外利息，亦明知並非鹽埔農會所支付
    ，甚者，由交付被上訴人額外利息者，為與鹽埔農會毫不相干之訴外人林榮源中
    間人，凡此，均有違於吾人日常經驗所得，準此，被上訴人之系爭款項係由彭崑
    城所調借，並供其個人運用，堪以認定。
  (四)被上訴人於行準備程序時陳稱，印鑑已不見了，惟查，被上訴人於原審八十五年
    六月二十三日聲請屏東地方法院發支付命令時狀紙上之印文、八十五年九月三日
    準備書狀上之印文、八十五年九月二十四日民事委任狀所蓋用之印文、八十五年
    五月二十一日製作調查筆錄時所蓋用之印文均與其於鹽埔鄉農會內部所留存印鑑
    卡上之原留印鑑完全相同，而彭崑城雖自承以鋼版仿製印文，惟卻未提及有何偽
    造印鑑卡之情事，凡此，足證前鹽埔鄉農會所留存之印鑑卡為真正，而前鹽埔鄉
    農會既已對蓋有與該印鑑卡印文相同之取款憑條為付款，自已生付款之效力。
  (五)又「金融機關與客戶間之乙種活期存款契約，具有消費寄託之性質，客戶得隨時
    請求返還寄託物。上訴人係金融機關，就客戶具領存款，究以何種方法判別印章
    之真偽，為其內部處理業務之問題，縱令金融機關之職員，以肉眼判別印章之真
    偽，並無過失，然存款為第三人偽刻印章所冒領，上訴人僅得對該冒領人為損害
    賠償之請求，要不得以第三人冒領之事由，主張對於被上訴人已生清償之效力」
    ，固有最高法院五十七年台上字第二九六五號判例足稽，惟查該判例旨在詮釋金
    融機關與存戶間之乙種活期存款契約，具有「消費寄託之性質」，故而客戶得隨
    時請求返還寄託物之旨趣，且判例所示之「存款人即寄託人，因存款為第三人偽
    刻印章所冒領，存款人既未領存款，何能令存款人受此意外之損失」之意旨，其
    精神本在保護「善意存款人」，且以「存款人之存款確係遭第三人偽刻印章所冒
    領」為前提。而據彭崑城於鈞院審理時證稱：「（你是如何使用乙○○帳號）是
    林榮源告訴我說有位乙○○何時會去農會開戶，入帳時間及帳號也都是林榮源告
    訴我的，該帳號資金由他調的，」「我可以使用，因為我有付利息給林榮源，付
    利息的方式，我是透過林榮源給〞乙○○〞．．．，給乙○○的利息約是三分」
    等語，可知被上訴人之至前鹽埔鄉農會開戶存款，顯係透過林榮源之居間，並有
    取得彭崑城額外支付之利息，其非「善意存款人」應堪認定。又彭崑城既有支付
    額外利息予被上訴人，可推知被上訴人對其所存入前鹽埔鄉農會之款項，係供彭
    崑城私人使用乙節，即屬事前知悉，且有默許，否則，彭崑城即無支付額外利息
    之理。被上訴人既取得彭崑城私下所給之鉅額額外利息，且與彭崑城間另有約定
    ，足見被上訴人並非善意存款人，亦非單純將款項存入前鹽埔鄉農會，自無最高
    法院上開判例適用之餘地。
  (六)存戶將款項存入金融機關，與金融機構間發生消費寄託關係後，本僅能取得金融
    機關依存放之時間及牌告利率計算之利息，被上訴人於存款時，彭崑城即已透過
    林榮源給乙○○三分利息，而被上訴人既收取彭崑城所支付之額外利息，顯然同
    意彭崑城使用其帳戶內之金額，上訴人自無返還之義務。
三、證據：除引用原審立證方法外，補提：訴外人林榮源於八十五年六月十四日調查
    筆錄影本、最高法院五十七年台上字第二九六五號判例全文影本、被上訴人乙○
    ○印鑑卡、帳卡影本各乙份及台灣屏東地方法院刑事判決影本乙份。
乙、被上訴人方面：
一、聲明：求為判決如主文所示。
二、陳述：除與原判決所載者相同，予以引用外，補稱：
  (一)按當事人主張有利於己之事實，就其事實有舉證責任，民事訴訟法第二百七十七
    條訂有明文。被上訴人並無委託訴外人張世宗於八十五年四月二十四日提領二千
    萬元，且張世宗所提領之新台幣（以下同）二千萬元亦未匯入被上訴人之帳戶。
    上訴人主張被上訴人委託訴外人張世宗於八十五年四月二十四日提領二千萬元，
    應負舉證責任。另被上訴人並未同意訴外人彭崑城使用帳戶內之存款，亦未與之
    約定利息，尤無所謂收受利息可言，此與上訴人主張彭崑城與訴外人林妙玲、劉
    金智、劉金生、鍾成義、鍾羅水菊、林益民之情形不同。
  (二)前鹽埔鄉農會發給存戶之存摺，載有乙種活期儲蓄須知，其第六條規定「存取存
    款必須連同存摺交由本會登記，取款憑條不得單獨使用」等語，可知存戶向農會
    提領存款，除在取款憑條蓋用印章外，必須交付存摺以供登記，若未同時交付存
    摺供登記，單憑蓋有印章之取款憑條，尚非得以提領存款。而被上訴人之存摺並
    無於八十五年四月二十四日提領二千萬元之登載，自可認定被上訴人未親自或委
    託他人提領該存款。至上訴人辯稱只要經課長以上之主管准許，提領存款即不必
    存摺云云，係屬上訴人內部作業有無疏失之問題，尚不得據此對抗被上訴人等一
    般存款大眾。
  (三)另所謂「客戶存款往來餘額對帳單」之性質僅為例行稽核之作業之需要，並未約
    定若無異議即已棄權論，屬調查回條之性質，並無失權規定之法律效力，是即使
    被上訴人收到臺灣省合作金庫寄交之「客戶存款往來餘額對帳單」，且未將之提
    出，亦不能據以認定被上訴人同意其帳戶內之存款與實際存款相符。
  (四)又按依債務本旨向債權人或其他有受領權人為清償，經受領者，債之關係消滅，
    持有債權人簽名之收據者，視為有受領權人，民法第三百零九條第一、二項定有
    明文，而取款憑條係金融機關憑以付款之根據，其內容為記載存款人請求付款之
    意旨，與收據之意義不相符，是上訴人僅憑前鹽埔鄉農會保有蓋用被上訴人印鑑
    章之取款憑條，即謂被上訴人之存款已被提領，尚非可採。而前鹽埔鄉農會之總
    幹事彭崑城於被上訴人前往開戶時，即利用鋼板紙偽造被上訴人留存之印文，是
    取款憑條上之印鑑章既係其偽造，則前鹽埔鄉農會僅憑偽造之取款憑條付款，亦
    難認其已對存款戶負清償責任。
  (五)被上訴人與林榮源素昧平生，並不認識，林榮源並未介紹被上訴人前往鹽埔鄉農
    會存款，更不可能從林榮源處取得額外利息，上訴人迄今無法提出確切之證據，
    以實其說，上訴人之主張顯然不足採信。
三、證據：引用原審立證方法。
丙、本院依職權調閱臺灣屏東地方法院八十六年度訴字第六０號刑事卷、並函請台灣
    省合作金庫查明被上訴人乙○○有無收到存款往來對帳單、高雄市苓雅區戶政事
    務所函查乙○○戶籍所在及法務部調查局、內政部警政署刑事警察局鑑定印文是
    否相同。
    理    由
一、本件被上訴人主張：伊曾於鹽埔鄉農會開設乙種活期儲蓄存款戶，共存入二千萬
    一千元，嗣於八十五年六月十日鹽埔鄉農會由上訴人合併概括承受，詎伊欲前往
    領款竟遭拒絕，爰求為命上訴人返還上開數額存款及自八十五年四月二十四日至
    八十五年六月二十五日止按年息百分之四計算，自八十五年六月二十六日起至清
    償日止按年息百分之五計算利息之判決等情。（按被上訴人於原審請求利息部分
    自八十五年四月二十四日起至清償日止按年息百分之五計算，於本院審理時減縮
    聲明如上）。
二、上訴人則以：被上訴人係為賺取前鹽埔鄉農會總幹事彭崑城之利息，而至前鹽埔
    鄉農會存款，其既同意彭崑城使用其存款，應為非善意存款人，故存款雖為彭崑
    城領取使用，上訴人亦無庸返還；再依上訴人所保存之帳戶存款資料，被上訴人
    係委託訴外人張世宗領取款項，則雖被上訴人持有之存摺，無提領款項之登載，
    依彭崑城就任前鹽埔鄉農會總幹事時，凡取款憑條上之印章與存戶留存之印鑑章
    相符，且經主管部同意，雖未持存摺一併登載亦得領款之提領習慣，被上訴人之
    款項應認已經提領完畢，上訴人無庸再為返還等語資為抗辯。
三、經查兩造對於被上訴人於八十五年四月二十三日前往前鹽埔鄉農會開戶存入一千
    元，其帳號為四六五六號，次日被上訴人電匯二千萬元入帳戶，合計存款共二千
    萬一千元，依前鹽埔鄉農會保存之帳卡及提領資料記載，被上訴人上開帳號之存
    款由訴外人張世宗提領現金二千萬元，然被上訴人之存摺並無提領二千萬元之登
    載，及鹽埔鄉農會於八十五年六月十日由上訴人合併概括承受等事實，均不爭執
    ，並有被上訴人提出之存摺影本一份、匯款証明影本二份、及上訴人所提台灣省
    屏東縣政府（八五）屏府農輔字第一一一一００號函及「活期儲蓄存款戶有兩套
    帳卡明細表」各乙份可按（見本院重上字卷第二九、三十、三九頁，原審卷第四
    ０頁），堪信為真實，則被上訴人主張其將錢存入前鹽埔鄉農會，亦足認為實在
    。上訴人雖以前揭情詞置辯，惟查：
  (一)依前鹽埔鄉農會發給被上訴人保管之存摺上所載「乙種活期儲蓄存款須知」，其
    中第六條規定：「存取存款必須連同存摺交由本會登記，取款憑條不得單獨使用
    」等語，可知，存款戶向該農會提領存款，除在取款憑條蓋用印鑑章外，並須交
    付存摺以供登記，若未同時交付存摺供登記，單憑蓋有印鑑章之取款憑條，尚非
    得以提領存款。上訴人不爭執被上訴人之存摺，並無於八十五年五月二十四日提
    領二千萬元之登載，應可認定被上訴人並未親自或將存摺委由他人持往前鹽埔鄉
    農會提領該二千萬元存款。雖上訴人主張自彭崑城擔任鹽埔鄉農會總幹事以後，
    只要課長以上主管同意，提取存款即不必連同存摺辦理，且依前鹽埔鄉農會「活
    期儲蓄存款戶有兩套帳卡明細表」所載，被上訴人所有上揭存款已由其委託訴外
    人張世宗於八十五年四月二十四日提領二千萬元，被上訴人之帳戶內僅存一千元
    等語；然縱使前鹽埔鄉農會自彭崑城擔任鹽埔鄉農會總幹事以後，確有只要課長
    以上主管同意，提取存款即不必連同存摺辦理之事實，且鹽埔鄉農會之承辦人員
    盧炎崎於原審亦為相同陳述（見原審卷第四八頁），然此僅係鹽埔鄉農會之內部
    作業是否有疏失之問題，尚不得據此對抗一般存款大眾，否則交易安全將無所保
    障。
  (二)上訴人雖主張被上訴人委託張世宗持印鑑提領二千萬元乙節，然上訴人已於本院
    言詞辯論筆錄上訴理由內陳稱：「我們對系爭存款是彭崑城領走部份不爭執」；
    復查，證人彭崑城於原審證稱該二千萬元係由其本人以鋼板模仿被上訴人之印文
    後蓋用於取款憑條上盜領，並匯入農會帳戶之語（見原審卷第四０、四一頁），
    後改稱其提領後匯入張世宗之帳號，他（指張世宗）不知此事（見本院重上字卷
    第一七七頁）之語；而證人張世宗亦稱其在鹽埔鄉農會之帳戶係由彭崑城使用，
    八十五年四月二十四日其未曾至鹽埔鄉農會提領二千萬元等語（見本院重上字卷
    第一六０、一六一頁），再上訴人亦查報張世宗在前鹽埔鄉農會之帳戶內亦無匯
    入二千萬元之記錄；又依證人即鹽埔鄉農會承辦人員李瓊娟於調查局陳稱：「八
    十五年四月二十四日王仁富交給帳號四六五六號乙○○各一千萬元之取款憑條，
    共計二千萬元，以現金支出一千萬元方式入帳陳宗宏戶內，四五六八號林榮源四
    百萬元，僅實際提領現金六百萬元由王仁富交予彭崑城，．．．」（見臺灣屏東
    地方法院檢察署八十四年他字第二六三號偵查卷內李瓊娟筆錄），另鹽埔鄉農會
    之承辦人員王仁富雖於原審證稱有核對內容，然並未證明係張世宗持被上訴人之
    印鑑前往領取（見原審卷第四七頁），足見鹽埔鄉農會所存「活期儲蓄存款戶有
    兩套帳卡明細表」所為被上訴人所有存款已由張世宗提現之記載，並非事實，則
    上訴人前述主張應無足採。
  (三)上訴人又主張被上訴人收受臺灣省合作金庫寄交之「客戶存款往來餘額對帳單」
    時，並未表示異議，足見被上訴人承認帳戶內之存款與實際存在之上揭存款相符
    云云；惟被上訴人則以未曾收到此一客戶往來對帳單抗辯。經本院向台灣省合作
    金庫函詢結果，據復稱「該庫原金融業務檢查室對屏東縣鹽埔鄉農會信用部辦理
    專案業務檢查時，曾對該農會信用部活期儲蓄存款帳號四六五六號乙○○帳戶，
    以該戶印鑑卡戶籍地址雙掛號郵寄對帳單，惟遭以『查無此地址』退回」，兩造
    對此均不爭執（見本案卷第六六、七七頁），堪信屬實，足見被上訴人所辯未收
    到上述對帳單屬實；上訴人雖提出其保管之被上訴人存款印鑑卡，辯稱係被上訴
    人之印章云云，但經函送法務部調查局鑑定認「該卡上印文並非以印章沾印泥直
    接蓋上，疑為轉印之印文」（見本案卷第二０一頁），則該印鑑卡顯非被上訴人
    之印章所直接蓋上，而卡上所書地址，被上訴人否認為其所寫，亦可認實，上訴
    人以對帳單係照卡上地址寄出而認被上訴人已收到對帳單，尚無可採，此外上訴
    人又未能據證證明被上訴人確已收受對帳單，則上訴人此部分主張當無可取。
  (四)證人彭崑城於調查局為刑案調查時，曾當場以鋼板模仿印文，並經調查單位錄影
    存證，足見證人彭崑城所稱以鋼板模仿印文後蓋用取款憑條以領取客戶之存款，
    該模仿後之印文以肉眼無法辨識等語，應非子虛。則縱使被上訴人存款之提領均
    經驗印、記帳、核章等手續，亦不足以證明係以被上訴人之印鑑章取款之事實，
    且與提款需提出存摺之規定相悖，均無足以作為被上訴人之存款已經由被上訴人
    合法受領之有利證據。
  (五)又按依債務本旨，向債權人或其他有受領權人為清償，經其受領者，債之關係消
    滅；持有債權人簽名之收據者，視為有受領權人，民法第三百零九條第一項、第
    二項前段定有明文。而取款憑條係金融機關憑以付款之依據，其內容乃記載存款
    人請求付款之意旨，與收據之意義並不相符；況且如前所述，鹽埔鄉農會總幹事
    彭崑城於被上訴人至鹽埔鄉農會辦理開戶時，伊即利用鋼板紙偽造存留被上訴人
    印鑑之印文，是上開取款憑條上被上訴人之印鑑章均係伊偽造，系爭存款之提領
    亦均係伊盜領等情，業有証人彭崑城之証言足憑（見原審卷第四０、四一頁、本
    院重上字卷第一七七頁），是前鹽埔鄉農會僅憑偽造之取款條付款，尚難認已對
    存款戶即被上訴人已負清償責任，上訴人上開辯解，並無可取。
  (六)上訴人又主張依證人彭崑城之證言其為彌補鹽埔鄉農會之款項而經由訴外人林榮
    源介紹存款戶至鹽埔鄉農會存款供彭崑城使用，彭崑城再依約支付利息予林榮源
    轉交存款戶，被上訴人亦同，其既已同意彭崑城使用其存款，且受有彭崑城支付
    之利息，則縱使彭崑城以鋼板模仿其印文而取用存款，被上訴人並非善意之存款
    人，亦不得再行請求返還等語；然為被上訴人否認。按依彭崑城於刑事案件所言
    ，固然有部分存款戶為賺取利息而將款項存入鹽埔鄉農會，同意彭崑城使用存款
    ，期間為三個月，然因嗣後有部分存戶違約提前領取款項，致農會無法應付，為
    補足其款項，乃以拓印方式領取其他存戶之存款，而遭彭崑城以兩套帳卡方式盜
    領存款者達數十餘人，上情業經本院調閱刑事案件查明無誤，有上開刑事案件影
    印卷可考；而彭崑城又稱被上訴人未曾與之約定帳戶內之存款由其支付利息後使
    用（見本院重上字卷第一七六頁背面），係林榮源介紹等語，雖林榮源無法傳訊
    ，然彭崑城所稱與林榮源在刑案所述：「並未直接介紹金主至鹽埔鄉農會存款，
    僅向朋友及公司之助理等人說明，由彼等介紹，彭崑城並未支付任何金錢予我，
    另四五六八號之帳戶係彭崑城使用，印章及存摺均由彭崑城保管，彭崑城如何使
    用該帳戶，並不清楚．．．」（見臺灣屏東地方法院檢察署八十四年他字第二六
    三號林榮源筆錄）及「我有一面之緣者，有劉金生、鍾成義、林益民等人，惟彼
    此間並不熟悉，而相互間亦絕無任何金錢上之往來，而其他人（即被上訴人）我
    則均不認識。」（見屏東縣調查站八十五年六月十四日林榮源調查筆錄、本院卷
    第四六頁）等內容並不相符；證人蘇錦屏於本院前審審理時證稱：「．．我為代
    書，為了日後貸款，須有存款業績，乃請被上訴人之訴訟代理人丙○○前往存款
    ，陳某即以被上訴人之名義存款．．．並不認識林榮源及彭崑城．．．」（見本
    院重上字卷第二五五至二五七頁）；再依鹽埔鄉農會有關承辦人員於刑事案件調
    查時所述彭崑城對於鹽埔鄉農會存款戶之存款之使用情形與書面記載情形不符，
    有關資料之記載均依彭崑城之指示辦理，凡不與之配合者均遭調職，足見遭彭崑
    城盜領存款者，並非均同意彭崑城使用，此外亦無證據證明被上訴人與上訴人間
    有三分利息之約定或已收受彭崑城支付之利息，應認彭崑城所稱曾透過林榮源支
    付利息予被上訴人部分不足採。上訴人以檢察官起訴遭彭崑城盜領存款包含訴外
    人林妙玲、劉金智、劉金生、鍾成義、鍾羅水菊、林益民等人，然事後證明彼等
    全部均無遭盜領情形，因而推斷被上訴人非善意存款人，其亦受領彭崑城支付之
    利息而同意彭崑城使用存款之主張，乃屬臆測之詞，尚非有據。
四、按金融機關與客戶間之乙種活期存款契約，具有消費寄託之性質，客戶得隨時請
    求返還寄託物（最高法院五十七年台上字第二九六五號判例參照）。本件被上訴
    人既在鹽埔鄉農會有二千萬一千元之存款，而上訴人亦於八十五年六月十日合併
    承受鹽埔鄉農會，業如前述，上訴人自應對該農會之債務負其責任，則被上訴人
    請求上訴人返還存款及自八十五年四月二十四日起至清償日止按年息百分之五計
    算之利息，洵屬正當，原審據此為上訴人敗訴判決，核無違誤，上訴論旨，求為
    廢棄，非有理由，應予駁回。又被上訴人於本院審理時將利息減縮自八十五年四
    月二十四日至八十五年六月二十五日止按年息百分之四計算，自八十五年六月二
    十六日起至清償日止按年息百分之五計算，自應由本院依其減縮後之請求為判決
    。至兩造其餘攻擊防禦之方法，與判決之基礎不生影響，不予一一論述，附此敘
    明。
五、據上論結，本件上訴為無理由，依民事訴訟法第四百四十九條第一項、第七十八
    條判決如主文。
中    華    民    國        八十九      年      七      月    二十六    日
                                          臺灣高等法院高雄分院民事第五庭
~B1審判長法官  蔡明宛
~B2法      官  李炫德
~B3法      官  林健彥
右為正本係照原本作成。
如對本判決上訴，須於判決送達後二十日內向本院提出上訴狀，其未表明上訴理由者
，應於上訴後二十日內向本院提出上訴理由書。
中    華    民    國        八十九      年      七      月    二十七    日
~B法院書記官  廖素珍
                                                                        Ｈ


司法院資訊處製作；財團法人民間司法改革基金會備份。
